智慧財產及商業法院民事判決  
111年度民專訴字第9號
原      告    刷樂國際股份有限公司
法定代理人    陳永記          
訴訟代理人    許富雄律師
              林咏芬律師
被      告    嘉聯實業股份有限公司
兼法定代理人  王榮可          
共      同
訴訟代理人    黃耀霆律師  
              朱芳儀律師  
上列當事人間請求侵害專利權有關財產權爭議等事件，本院於民
國111年8月2日言詞辯論終結，判決如下：
    主      文
原告之訴及假執行之聲請均駁回。
訴訟費用由原告負擔。
　　事實及理由
壹、程序事項
一、按不變更訴訟標的，而補充或更正事實上或法律上之陳述者
    ，非為訴之變更或追加，民事訴訟法第256條定有明文。查
    原告起訴時，訴之聲明第一項之專利證書號係記載「第D129
    670號」(本院卷㈠第13頁)，嗣於民國110年12月22日具狀將
    上開專利證號更正為「第D174865號」(本院卷㈠第215至216
    頁)，核屬更正事實及法律上之陳述，非屬訴之變更或追加
    ，合先敘明。
二、次按原告於判決確定前，得撤回訴之全部或一部；但被告已
    為本案之言詞辯論者，應得其同意；訴之撤回應以書狀為之
    ，但於期日，得以言詞向法院或受命法官為之；以言詞所為
    訴之撤回，應記載於筆錄，而被告如於期日到場，未為同意
    與否之表示，自該期日起，10日內未為提出異議者，視為同
    意撤回，民事訴訟法第262條定有明文。查原告起訴時，訴
    之聲明第一項之排除及防止侵害之請求係以被告嘉聯實業股
    份有限公司（下稱嘉聯公司）、王榮可二人為對象，且訴之
    聲明第三項另有請求刊登於「蘋果日報」(本院卷㈠第13至14
    頁)，嗣於本院111年3月29日言詞辯論期日當庭撤回關於蘋
    果日報部分之主張(本院卷㈠第474頁)，被告等當庭未為同意
    與否之表示，已視為同意撤回；原告復於111年5月4日具狀
    聲明其僅就請求被告嘉聯公司負防止及排除侵害之責，而撤
    回對被告王榮可此部分之請求（本院卷㈡第17頁），被告等
    亦當庭表示同意（本院卷㈡第80頁），揆諸前揭規定意旨，
    原告上開撤回部分均已生合法撤回效力。
三、復按訴狀送達後，原告不得將原訴變更或追加他訴，但經被
    告同意者，不在此限，民事訴訟法第255條第1項第第1款定
    有明文。查原告起訴時，訴之聲明第一項之請求權基礎，原
    為專利法第142條第1項準用第96條第1、3項(本院卷㈠第16頁
    )，嗣於111年7月29日具狀及於本院111年8月2日言詞辯論期
    日時追加公平交易法第29條為其請求權基礎(本院卷㈢第93至
    94頁、第115至116頁)，並另於111年5月4日具狀追加刊登於
    「聯合報」之請求(本院卷㈡第17頁)，均經被告等表示同意(
    本院卷㈡第80頁、卷㈢第116頁)，揆諸前開規定，均核無不合
    ，應予准許。
貳、實體事項
一、原告主張：
　㈠原告為中華民國第D174865號「漱口水瓶」設計專利(下稱系
    爭專利之專利權人，專利期間自105年4月11日至119年9月21
    日止，並據此製造相關之水瓶容器，裝填原告所生產之漱口
    水；而被告嘉聯公司與原告同為製造、販賣漱口水產品之同
    業，竟未經原告同意或授權，即擅自仿襲原告據系爭專利所
    製造、販售之漱口水產品外觀，進而製造如甲證1所示之漱
    口水產品之容器（下稱系爭產品），並裝填被告嘉聯公司所
    製造之漱口水後，在大潤發流通事業股份有限公司(下稱大
    潤發)、家福股份有限公司(下稱家樂福)、遠百企業股份有
    限公司（下稱愛買）等各大通路商販售。經原告購得系爭產
    品委請專利商標事務所鑑定，鑑定結果認定系爭產品確實落
    入系爭專利之專利範圍內，且經以直接觀察比對、整體觀察
    原則綜合判斷，系爭專利與系爭產品整體外觀無實質差異，
    而為近似之外觀；再以第D129670號「具封口之飲料袋」新
    式樣專利案及第D156454號「瓶子（五）」設計專利案；或
    以乙證2至乙證4分別與系爭產品及系爭專利進行三方比對，
    可知系爭產品與系爭專利之相似程度更為接近，從而可判斷
    系爭產品與系爭專利之外觀近似，顯見被告嘉聯公司有侵害
    系爭專利之行為及故意，自應負損害賠償責任，且請求以新
    臺幣（下同）100萬元為本件最低請求金額，而被告王榮可
    為被告嘉聯公司之負責人，自應與被告嘉聯公司連帶負損害
    賠償責任，原告並得請求排除、防止侵害及登報以回復商譽
    。
　㈡另原告設立於80年，原以牙刷之製造、販售為主要營業項目
    ，嗣於103年推出漱口水商品，更於105年間以系爭專利製造
    漱口水瓶，裝填原告所生產之漱口水，於市面上販賣多年，
    具有顯著之知名度，且因該等漱口水瓶外型具有「左右兩側
    連續彎折之設計」、「瓶身之上段有對稱的凸出聳肩部造型
    」及「瓶身之下段為先外擴後收束之下擺造型」等特徵，呈
    現出如同讚石切割狀之多棱角面狀（詳如甲證4所示，下稱
    「鑽石切割感造型瓶身」），而予人一種晶瑩剔透且高貴之
    視覺感受，頗受一般消費大眾好評，已足令大眾及相關消費
    者對該瓶身造型產生強烈印象，而屬公平交易法第22條所稱
    之著名表徵。詎被告嘉聯公司仿襲原告「鑽石切割感造型瓶
    身」所製造、販售之系爭產品，同樣採用了上開三項造型特
    徵，且係實施於同類商品，更於雷同之瓶身結合之雷同瓶貼
    產生極高相似度，又考量相關消費者於選購時漱口水產品時
    所施注意力不高，容易因近似包裝而造成混淆、誤拿，且被
    告嘉聯公司註冊「白人刷樂」商標，並在未經任何對外公告
    或宣傳之情形下，於實體零售通路及主要電商通路販售系爭
    商品，顯有刻意引起消費者混淆之主觀意圖及欺罔之行為，
    亦屬攀附原告之商譽及品牌形象、榨取原告多年來在廣告行
    銷上努力之成果，明顯具有商業競爭倫理非難性，更已直接
    影響到漱口水產品市場之競爭秩序，核屬違反公平交易法第
    22條第1項第1款及第25條之規定，自應負損害賠償責任，而
    被告王榮可為被告嘉聯公司之負責人，自應與被告嘉聯公司
    連帶負損害賠償責任，原告並得請求排除侵害及登報以回復
    商譽。
　㈢為此，爰依專利法第142條準用同法第96條第1、2、3項、第9
    7條第1項第2款、第2項、公平交易法第22條第1項第1款、第
    25條、第29條、第30條、第31條、第33條、公司法第23條第
    2項等規定，提起本件訴訟，請求擇一為勝訴之判決，並聲
    明：
　⒈被告嘉聯公司不得自行或使第三人直接或間接製造、販賣、
    為販賣之要約、使用、為上述目的而進口如甲證一所示之漱
    口水瓶及一切侵害系爭專利之物品，已製造之前述產品及從
    事侵害行為之原料與器具，應予以銷毀。
　⒉被告嘉聯公司、王榮可應連帶給付原告100萬元，及自起訴狀
    繕本送達翌日起至清償之日止，按週年利率百分之五計算之
    利息。
　⒊被告嘉聯公司應將本件最後事實審之判決案號、當事人攔、
    案由欄、主文欄及判決摘要事實之内容，以七號字體刊登於
    中國時報、自由時報、聯合報之全國版第一版各乙日。
　⒋原告願供擔保，請准宣告假執行。
二、被告等答辯：
　㈠系爭專利之「左右兩側稜角明顯的輪廓」及「鑽石切割狀的
    多稜角面狀」為其重點且明顯之設計特徵，而系爭產品之下
    擺部最凸出部位偏低，且側邊呈較圓滑之曲線，不論以直接
    觀察或整體觀察、綜合判斷比對，系爭產品左右兩側僅具有
    「聳肩部」及「先外擴後收束之下擺部」，且「聳肩部」係
    以「圓滑的弧線向瓶體彎曲」之視覺印象，並未呈現系爭專
    利側視圖所示「聳肩部突出之『點』及向瓶體彎折形成六個斜
    切面」與「瓶體左、右側各有4個彎折處形成梯型連續相接
    之5個斜切面」之如鑽石切割狀之技藝特徵，是系爭產品與
    系爭專利之外觀既不相同且不相似。再以乙證2至乙證4設計
    專利案作為先前技藝，與系爭專利及系爭產品分別進行三方
    比對，系爭產品雖與系爭專利為相同之物品，但整體外觀上
    既不相同且不近似，故系爭產品未落入系爭專利之專利權範
    圍。又乙證5、乙證5及乙證2之組合、乙證5及乙證6之組合
    均足以證明系爭專利不具創作性，系爭專利有應撤銷之原因
    ，原告自不得對被告等主張權利。
　㈡原告除提出甲證5之銷售額市佔成長率，並未提出其他事證證
    明其漱口水瓶之「鑽石切割感造型瓶身」為相關事業或消費
    者所普遍認知，而達「著名」之程度；況原告之漱口水瓶除
    系爭專利外，尚有其他漱口水瓶之設計，可知原告並非始終
    如一地傳達「鑽石切割感」設計，自難謂原告就系爭專利所
    據以製造之漱口水瓶為「著名之表徵」。又系爭產品外觀並
    不具有系爭專利所呈現「鑽石切割狀」外觀特徵之視覺效果
    ，已如前述，而被告嘉聯公司販賣系爭產品時，於系爭產品
    正中央最明顯位置明確標示其「白人」商標，已與原告之漱
    口水產品正中央最明顯位置標示「刷樂」及以「Shallop」
    有所區隔，一般具有普通知識經驗之消費者在購買漱口水產
    品時施以普通注意，當可輕易區辨系爭產品與原告產品之差
    異，不致於發生混淆誤認之虞。另被告嘉聯公司販賣系爭產
    品時，既均已於瓶貼上明確標示其「白人」商標，且該「白
    人」商標設計，係依據不同口味搭配不同顏色底設計，已與
    原告全部漱口水產品均以藍色底之商標標示有所不同，故被
    告嘉聯公司並無使消費者產生混淆誤認之意圖，顯無欺騙或
    隱瞞，亦未以任何引人錯誤之方法，使相關消費者誤認系爭
    產品與原告漱口水產品二者屬同一來源、同系列產品或關係
    企業之效果，自難認被告嘉聯公司有何影響交易秩序或顯失
    公平之行為。
　㈢聲明：
　⒈原告之訴及假執行之聲請均駁回。
　⒉如受不利判決，被告願供擔保，請准宣告免予假執行。
三、兩造不爭執事項：(本院卷㈠第477頁)　
　㈠原告為系爭專利之專利權人，專利期間自105年4月11日至119
    年9月21日止。
　㈡被告嘉聯公司有製造、銷售如甲證1所示之系爭產品，並將該
    等商品交由大潤發、家樂福、愛買等通路銷售。
　㈢原告於110年11月15日委請律師寄發如甲證11所示之律師函予
    被告嘉聯公司與大潤發、家樂福及愛買等通路商。
　㈣被告嘉聯公司於110年11月19日委請律師寄發如甲證13所示之
    函予原告。　　
四、系爭專利及系爭產品技術內容：　
  ㈠系爭專利技術分析
  ⒈系爭專利技術內容(參系爭專利說明書之「設計說明」欄，本
    院卷㈠第75頁)
　  系爭專利為如圖式所示之漱口水瓶，
  ⑴該漱口水瓶具有一呈長扁狀的瓶體，以及一
  ⑵由該瓶體頂端向上凸伸之瓶嘴，該瓶體之左、右兩側呈相對
    稱之連續彎折狀，使該瓶體可於其上段形成有一向左、右側
    凸出之聳肩部，
　⑶下段則形成有一先外擴後收束之下擺部，
　⑷並於該瓶體之前、後端面之中央處分別形成有一圓弧面，
  ⑸其圓弧面再分別以一稜角面與位在左、右兩側之聳肩部及下
    擺部相接，
  ⑹另由左、右側視圖觀之，該瓶體於其左、右側之各彎折處分
    別形成有呈梯型連續相接之斜切面，使本設計可呈現出如同
    鑽石切割狀之多稜角面狀。
  ⒉系爭專利主要圖式(本院卷㈠第76至82頁)
　　（文字、色彩與箭頭為本判決另增加之說明）
　　
　　
　　 
　　 
　　 
  ⒊系爭專利申請專利範圍
　　設計專利的專利權範圍是由「物品」及「外觀」所構成。依
    系爭專利核准公告之圖式，並審酌說明書中之設計名稱及物
    品用途，系爭專利所應用之物品為一種可供裝填漱口水之「
    瓶子」(參系爭專利說明書之「設計說明」欄，本院卷㈠第75
    頁)。依系爭專利核准公告之圖式，並審酌說明書中之設計
    說明，系爭專利之外觀為如圖式各視圖中所構成的整體形狀
    。
　⒋系爭專利產品之圖式：(本院另案111年度民專訴字第2號〈下
    稱另案〉卷外置證物箱之原證2)
　　 
　　 
　　　
　㈡系爭產品技術內容
　⒈由原告於另案111年3月29日庭呈之被告所製造、銷售之「漱
    口水瓶」產品證物3件（另案外置證物箱之原證2），可知：
　　系爭產品之漱口水瓶，
　⑴該漱口水瓶具有一呈長扁狀的瓶體，
　⑵由該瓶體頂端設有向上凸伸之圓柱形瓶嘴，該瓶體之左、右
    兩側呈相對稱之連續彎折狀，使約占1/4瓶體的上段形成有
    一向左、右側凸出之聳肩部，該聳肩部形成一矩形突出點，
    並向瓶體彎曲形成4個圓滑曲面，
　⑶約占3/4瓶體的下段則形成有一先外擴後收束之下擺部，其下
    擺部的最凸出部位置偏低，且側邊呈現較圓滑曲線，
　⑷並於該瓶體之前、後端面之中央處分別形成有一圓弧面，
　⑸其圓弧面再分別以圓滑曲面與位在左、右兩側之聳肩部及下
    擺部相接，
　⑹由左、右側視圖觀之，該瓶體寬度上下一致，該瓶體於其左
    、右側彎折處形成圓滑曲面形區域。
  ⒉其主要圖式如下：(另案外置證物箱之原證2)
　　（文字、色彩與箭頭為本判決另增加之說明）
　　
　　
　　
　　
　⒉系爭產品「白人蜂膠漱口水」之圖式：(另案外置證物箱之原
    證2)
　　
　　
　⒊系爭產品「白人勁涼漱口水」圖式：(另案外置證物箱之原證
    2)
　　
　　 
五、得心證之理由
    原告主張其為系爭專利之專利權人，現仍於專利權期間內，
    詎被告嘉聯公司所製造、販賣之系爭產品，業已落入系爭專
    利之專利權範圍，具有侵害專利權之行為及故意；另被告嘉
    聯公司製造、販賣之系爭產品，係不當仿襲原告具有著名表
    徵之漱口水水瓶外觀，容易使相關消費者混淆誤認，且有刻
    意引起消費者混淆之主觀意圖及欺罔之行為，亦屬攀附原告
    之商譽及品牌形象、榨取原告努力之成果，已違反公平交易
    法之規定，是被告嘉聯公司就其侵害專利權及違反公平交易
    法之行為自應負損害賠償責任，而被告王榮可為被告嘉聯公
    司之負責人，自應與被告嘉聯公司連帶負損害賠償責任，原
    告並得請求排除、防止侵害及回復名譽，則為被告等所否認
    ，並以前詞置辯。是本件經整理並協議簡化爭點後（本院卷
    ㈠第477至478頁、卷㈢第115至116頁），所應審究者為：茲分
    述如下：㈠侵害專利權部分：⒈系爭產品是否落入系爭專利權
    之範圍？⒉專利有效性部分：⑴乙證5是否足以證明系爭專利
    不具創作性？⑵乙證5及乙證2之組合是否足以證明系爭專利
    不具創作性？⑶乙證5及乙證6之組合是否足以證明系爭專利
    不具創作性？⒊被告嘉聯公司是否有侵害系爭專利之故意或
    過失？原告刷樂公司依專利法142條準用同法第96條第2項及
    公司法第23條第2項等之規定，請求被告等連帶負損害賠償
    責任，有無理由？若有，其損害賠償金應如何計算？以若干
    為適當？⒋原告刷樂公司依專利法第142條第1項準用第96條
    第1項、第3項規定，請求被告嘉聯公司不得自行或使第三人
    直接或間接製造、販賣、為販賣之要約、使用、為上述目的
    而進口如甲證一所示之漱口水瓶及一切侵害中華民國第D174
    865號設計專利之物品，已製造之系爭產品及從事侵害行為
    之原料與器具，應予以銷毀，有無理由？㈡公平交易法部分
    ：⒈被告嘉聯公司製造、販賣系爭商品之行為是否有違反公
    平交易法第22條第1項第1款、第25條之規定？⒉原告刷樂公
    司依公平交易法第30條、第31條及公司法第23條第2項等之
    規定，請求被告等連帶負損害賠償責任，有無理由？若有，
    其損害賠償金應如何計算？以若干為適當？⒊原告刷樂公司
    依公平交易法第33條之規定，請求被告嘉聯公司負擔費用將
    判決書登報，有無理由？⒋原告刷樂公司依公平交易法第29
    條之規定，請求被告嘉聯公司不得使用如甲證1所示之漱口
    水瓶販售漱口水商品，有無理由？茲分述如下：
  ㈠系爭產品未落入系爭專利之專利權範圍：
　⒈按設計專利的侵權比對，應先確定設計專利之專利權範圍，
    再比對、判斷確定後之專利權範圍與被控侵權對象（系爭產
    品）。確定設計專利之專利權範圍，係以圖式所揭露的內容
    為準，並得審酌說明書之文字，以正確認知圖式所呈現之「
    外觀」及其所應用之「物品」，合理確定其權利範圍。比對
    、判斷確定後之專利權範圍與被控侵權對象，須先解析被控
    侵權對象，其應對照系爭專利權範圍所確定之物品及外觀，
    認定被控侵權對象中對應之設計內容，無關之部分不得納入
    比對判斷。再以普通消費者選購相關商品之觀點，就系爭專
    利權範圍的整體內容與被控侵權對象中對應該專利之設計內
    容進行比對，據以判斷被控侵權對象與系爭專利是否為相同
    或近似物品，及是否為相同或近似之外觀。而本件有關侵權
    比對部分，兩造均同意以系爭專利說明書之「設計說明」欄
    切分如上開系爭專利技術內容(本院卷㈠第75頁)所示之6個部
    分進行比對（本院卷㈠第475至476頁），先予敘明。
　⒉相同或近似之判斷：
  ⑴物品相同或近似判斷
　　系爭產品與系爭專利皆為一種應用於包裝液體之「漱口水瓶
    」，二者用途相同，故判斷系爭產品與系爭專利物品相同。
　⑵外觀相同或近似判斷
　①判斷系爭專利與系爭產品之整體外觀是否相同或近似，係依
    普通消費者選購商品之觀點，以「整體觀察、綜合判斷」方
    式，觀察系爭專利圖式的整體內容與系爭產品中相對應內容
    ，綜合考量每一設計特徵之異同（共同點與差異點）對整體
    視覺印象之影響，通常以「容易引起普通消費者注意的特徵
    部位」為重點，並得就設計特徵、視覺重點及具變化外觀之
    設計三種類型予以考量，綜合判斷兩者是否構成相同或近似
    。系爭專利與系爭產品之設計特徵及視覺重點在於瓶體之正
    面、背面、左、右兩側面及俯視面。
　②系爭專利之漱口水瓶，如前述系爭專利說明書「設計說明」
    欄及主要圖示所示，可知系爭專利可分為下列6項特徵：A.
    該漱口水瓶具有一呈長扁狀的瓶體；B.由該瓶體頂端向上凸
    伸之瓶嘴，該瓶體之左、右兩側呈相對稱之連續彎折狀，使
    該瓶體可於其上段形成有一向左、右側凸出之聳肩部，該聳
    肩部形成一矩形突出點，並向瓶體彎折成6個斜切面；C.下
    段則形成有一先外擴後收束之下擺部；D.並於該瓶體之前、
    後端面之中央處分別形成有一圓弧面；E.其圓弧面再分別以
    一稜角面與位在左、右兩側之聳肩部及下擺部相接；F.另由
    左、右側視圖觀之，該瓶體於其左、右側之各4個彎折處分
    別形成有5個呈梯型連續相接之上下寬度不同的斜切面，使
    本設計可呈現出如同鑽石切割狀之多稜角面狀，如是構成系
    爭專利之整體設計。
　③如前述系爭產品證物照片所示，可知系爭產品可分為下列6項
    特徵：A.該漱口水瓶具有一呈長扁狀的瓶體；B.由該瓶體頂
    端設有向上凸伸之圓柱形瓶嘴，該瓶體之左、右兩側呈相對
    稱之連續彎折狀，使約占1/4瓶體的上段形成有一向左、右
    側凸出之聳肩部，該聳肩部形成一矩形突出點，並向瓶體彎
    曲形成4個圓滑曲面；C.約占3/4瓶體的下段則形成有一先外
    擴後收束之下擺部，其下擺部的最凸出部位置偏低，且側邊
    呈現較圓滑曲線；D.並於該瓶體之前、後端面之中央處分別
    形成有一圓弧面；E.其圓弧面再分別以圓滑曲面區域與位在
    左、右兩側之聳肩部及下擺部相接；F.由左、右側視圖觀之
    ，該瓶體寬度上下一致，該瓶體於其左、右側彎折處以較圓
    滑曲面相接，如是構成系爭產品設計內容。
　④經以上開6項特徵比對系爭專利與系爭產品之外觀，其共同點
    如下：a.從前、左、右側視圖觀之，二者都具有一呈長扁狀
    的瓶體；b.從前、後視圖觀之，二者均是由該瓶體頂端向上
    凸伸之瓶嘴，該瓶體之左、右兩側呈相對稱之連續彎折狀，
    使該瓶體可於其上段形成有一向左、右側凸出之聳肩部；c.
    從前、後視圖觀之，二者在瓶體下段都形成有一先外擴後收
    束之下擺部；d.從俯視圖觀之，二者都在瓶體之前、後端面
    之中央處分別形成有一圓弧面。惟其差異點如下：e.從前、
    後視圖觀之，系爭專利具有1/3瓶體上段及2/3瓶體下段，系
    爭產品則為1/4瓶體上段及3/4瓶體下段；f.從前、後視圖觀
    之，系爭專利其下擺部的最凸出部位置偏中上方，且側邊呈
    現較稜角斜切面，系爭產品其下擺部的最凸出部位置偏低，
    且側邊呈現較圓滑曲線；g.從前、後視圖觀之，系爭專利瓶
    體其圓弧面分別以一稜角面與位在左、右兩側之聳肩部及下
    擺部相接，系爭產品瓶體其圓弧面則分別以圓滑曲面區域與
    位在左、右兩側之聳肩部及下擺部相接；h.從左、右側視圖
    觀之，系爭專利瓶體於其左、右側之4個彎折處分別形成有5
    個呈梯型連續相接之上下寬度不同的斜切面，瓶體側面寬度
    呈上窄下寬，系爭產品瓶體於其左、右側之3個彎折處分別
    以較圓滑曲面形成約有2個呈梯型連續相接之斜切面，瓶體
    側面寬度由上至下均等寬；i.從左、右側視圖觀之，系爭專
    利在該聳肩部形成一矩形突出點，並向瓶體彎折成6個斜切
    面；系爭產品在該聳肩部形成一矩形突出點，並向瓶體彎曲
    形成4個圓滑曲面。
　⑤因此，就系爭專利與系爭產品之外觀共同點特徵即上述a至d
    部分之「長扁狀的瓶體」、「向上凸伸之瓶嘴，該瓶體上段
    形成有一向左、右側凸出之聳肩部」、「瓶體下段形成有一
    先外擴後收束之下擺部」、「瓶體之前、後端面之中央處分
    別形成有一圓弧面」，實屬一般包裝漱口水瓶所習用之造形
    設計，此觀被告等所提之乙證2至5外觀即明（本院卷㈠第307
    至331頁) ；而系爭專利之「該瓶體左、右兩側呈相對稱之
    連續彎折狀」部分是相當明顯彎折凸出之設計，則未見於原
    告所提出之相關先前技藝，堪認屬於系爭專利明顯不同於先
    前技藝的設計特徵。又就系爭專利與系爭產品之外觀差異點
    特徵，依普通消費者購買或使用時之角度觀之，瓶體正面、
    背面、側面及俯視面係設於包裝漱口水瓶之明顯位置且佔有
    一定的視覺面積，該等視面佔有重要部位，是屬該物品「正
    常使用時易見的部位」，必然會對該處設計特徵施以相當注
    意；是以上述e、f、i之差異點特徵，已使系爭專利與系爭
    產品二者在整體外觀有明顯差異。再以系爭專利之「瓶體其
    圓弧面分別以一稜角面與位在左、右兩側之聳肩部及下擺部
    相接」及「瓶體於其左、右側之4個彎折處分別形成有5個呈
    梯型連續相接之上下寬度不同的斜切面」等設計特徵亦會對
    整體視覺印象產生明顯影響，此與系爭產品之「瓶體其圓弧
    面以圓滑曲面區域與聳肩部及下擺部相接」及「瓶體在彎折
    處以較圓滑曲面僅形成約有2個梯型連續相接之斜切面」之
    視覺效果亦有明顯不同。
　⑥設計整體之近似判斷
　　承上所述，基於系爭專利與系爭產品之共同點特徵即上述a
    、部分b、c、d僅係習知包裝漱口水瓶所普遍使用之造形設
    計，縱二者之共同點特徵部分b.「瓶體兩側具有明顯凸出的
    連續彎折狀」為系爭專利明顯不同於先前技藝的設計特徵，
    但系爭產品尚有與系爭專利明顯不同之差異點特徵即上述e
    、f、g、h、i，且該等差異點特徵皆屬「容易引起注意的部
    位或特徵」，經整體比對、綜合判斷前揭諸特徵對於整體視
    覺印象的影響後，該等差異特徵已足以使系爭產品之整體外
    觀與系爭專利產生明顯區別，其二者並不致產生混淆之視覺
    印象，系爭產品與系爭專利之外觀不相同亦不近似。
　⒊另被告等雖提出乙證2、3、4之先前技藝分別辯稱以「三方比
    對法」可知系爭專利與系爭產品間之外觀設計差異處並不相
    同亦不近似等語。惟所謂三方比對法僅係用以輔助判斷系爭
    專利之設計與被控侵權對象是否近似之輔助分析方法，如被
    控侵權對象與系爭專利之差異相當明顯，致其整體視覺印象
    不同時，即毋須考量被控侵權對象或系爭專利與先前技藝之
    近似程度。準此，本件經整體觀察、綜合判斷系爭專利與系
    爭產品之視覺印象，依普通消費者選購商品之觀點，其二者
    並不致產生混淆之視覺印象，業如前述，即無再以三方比對
    法為分析判斷，併此敘明。
　⒋至原告雖主張：①在要件F之特徵比對上，系爭產品於其左、
    右兩側及聳肩部的各斜切面所佔面積與延伸長度，相較於系
    爭專利略有差異，但該等差異並不影響系爭產品之整體視覺
    印象，而仍會使普通消費者在選購商品時，仍應該認為系爭
    產品具備系爭專利要件F之全部技藝特徵；②系爭產品確實具
    備系爭專利要件A至F之全部技藝特徵，彼此間僅於環境間之
    位置、大小、分布關係有些許所差異而已，仍應認定二者之
    外觀近似等語等語。惟查：①系爭專利之瓶體聳肩部設計已
    為乙證2至5等先前技藝所揭露，已如前述；又系爭專利從前
    、後視圖觀之「該瓶體左、右兩側具有連續彎折狀」，是由
    連續相接彎折狀所形成的整體外觀，具有相當明顯突出視覺
    印象；再從俯視、左、右側視圖觀之「瓶體其圓弧面以一稜
    角面與左、右兩側之聳肩部及下擺部相接」、「瓶體於其左
    、右側之4個彎折處分別形成有5個呈梯型連續相接之上下寬
    度不同的斜切面」及「在該聳肩部形成一矩形突出點，並向
    瓶體彎折成6個斜切面」等設計特徵所形成如鑽石切割狀之
    多稜角面狀，該等差異於整體視覺印象上與系爭產品相對應
    之設計明顯不同，難謂易於忽略而不影響整體視覺印象。②
    原告該段主張所引述之內容（即本院卷㈢第5至15頁），僅適
    用於「部分設計」專利之侵權判斷，關於「部分設計」專利
    權範圍，該外觀之確定應以圖式中「主張設計之部分」所呈
    現內容為準，「不主張設計之部分」係專利權人不請求保護
    之部分，其所揭露之內容並非設計專利外觀的一部分，但可
    用於確定「主張設計之部分」所呈現之外觀於環境間之位置
    、大小、分布關係；亦即，「部分設計」專利應以「主張設
    計之部分」所揭露之內容為依據，並審酌其與「不主張設計
    之部分」之關係，而構成一具體設計。然系爭專利是「整體
    設計」專利，圖式所揭露之內容全部都是「主張設計之部分
    」，則各視圖中所揭露之所有設計特徵皆應予以考量，不得
    省略，不得僅考量部分之設計特徵而擴張其範圍，故原告既
    自承系爭專利與系爭產品間就A至F均有若干差異，自不能忽
    略系爭專利之設計特徵或以「部分設計專利」之「不主張設
    計之部分」逕予解釋及判斷。是以，原告上開主張，尚非可
    採均不足採信。
　⒌綜上，系爭專利與系爭產品僅物品相同，惟外觀不相同亦不
    近似，故認定系爭產品與系爭專利為不同設計，系爭產品未
    落入系爭專利之專利權範圍。
　⒍系爭產品既未落入系爭專利之專利權範圍，則被告嘉聯公司
    製造、銷售之系爭產品自無侵害原告專利權之情事，則本件
    就侵害專利權部分之其他爭點（專利有效性、被告嘉聯公司
    有無故意或過失、應否負損害賠償責任、原告請求除去及防
    止侵害有無理由等部分），即無再審酌之必要，併予陳明。
　㈡公平交易法部分
　⒈被告嘉聯公司製造、販賣系爭產品之行為並無違反公平交易
    法第22條第1項第1款之規定
　⑴原告漱口水瓶之「鑽石切割感造型瓶身」，尚非屬公平交易
    法第22條第1項第1款所定之著名商品表徵：
　①按事業就其營業所提供之商品或服務，不得以著名之他人商
    品容器、包裝、外觀或其他顯示他人商品之表徵，於同一或
    類似之商品，為相同或近似之使用，致與他人商品混淆，或
    販賣、運送、輸出或輸入使用該項表徵之商品者，公平交易
    法第22條第1項第1款定有明文。而該款所稱「表徵」，係指
    某項具識別力或次要意義之特徵，得以表彰商品來源，使相
    關事業或消費者用以區別不同之商品；識別力係指某項特徵
    特別顯著，使相關事業或消費者見該特徵即知該商品為某特
    定事業所產製；次要意義係指某項原本不具識別力之特徵，
    因長期繼續使用，使消費者認知並將之與商品來源產生聯想
    ，因而產生具區別商品來源之另一意義，即公平法上之「表
    徵」，須具有聯結產品來源之功能（最高法院110年度台上
    字第3161號、109年度台上字第2726號判決意旨參照）。又
    商品表徵是否已廣為相關事業或消費者所普遍認知而為著名
    表徵，尚須考量若將商品其餘要素（如商標、特色、其他設
    計外觀等）抽離後，該等表徵是否仍具有足資區辮商品來源
    之功能，相關業者及消費者是否僅憑該等表徵即可辨識該商
    品來源，並作為購買之依據，並可參酌使用該表徵之商品、
    服務或營業，在市場上之行銷時間、廣告量、銷售量、占有
    率、商標或公司名稱之註冊或登記時間、識別性、價值、媒
    體報導量、消費大眾之印象、市場調查資料等有關事項，以
    綜合判斷之（最高法院109年度台上字第2369號、104年度台
    上字第973號判決意旨參照）。
　②查原告主張其漱口水瓶具有「左右兩側連續彎折之設計」、
    「瓶身之上段有對稱的凸出聳肩部造型」、「瓶身之下段為
    先外擴後收束之下擺造型」特色所形成之「鑽石切割感造型
    瓶身」為其著名表徵，並提出其自106年至110年間對其漱口
    水商品廣告行銷活動，包含藝人代言、電視廣告、網路行銷
    、其他介面媒體、通路行銷活動、專業行銷活動等證據，該
    等廣告素材中均以「鑽石切割感造型瓶身」之外觀作為視覺
    重心等語。惟「瓶身之上段有對稱的凸出聳肩部造型」部分
    ，觀諸乙證2至6之圖式（本院卷㈠第310、312、317、319、3
    21、325至327、334頁，詳下圖）均已揭示「凸出聳肩部造
    型」表徵屬一般習知常見之形狀特徵，尚不足以產生特異之
    視覺印象或形成著名表徵，自非屬公平交易法之商品表徵甚
    明。又自原告於106年推出該等漱口水瓶之「鑽石切割感造
    型瓶身」至111年間僅約5年多，而市場上之漱口水品牌眾多
    （本院卷㈡第607至623頁），即使以原告所稱之銷售量為漱
    口水商品之第二名，市佔率仍約達20％（本院卷㈡第593至600
    頁、卷㈢第103至107頁、第125頁）；再以原告雖稱其投入廣
    告之行銷費用5年間共投入1億3030萬元（本院卷㈡第209頁）
    ，惟觀諸該等投入之廣告影片、平面廣告、其他介面媒體、
    通路行銷活動、專業行銷活動等（本院卷㈡第215至591頁）
    ，雖有揭露原告漱口水瓶之「鑽石切割感造型瓶身」正面外
    觀或「上半部聳肩部」特寫鏡頭，惟廣告、行銷內容重點僅
    在傳達漱口水成分CHG與CPC雙效防護配方、可長效抑菌，或
    強調漱口水之功效不僅可保持口腔衛生、口腔清爽、預防牙
    周病，主軸仍在強力行銷其「刷樂」品牌並建立國人使用漱
    口水之習慣，並未以旁白或文字介紹說明該等漱口水有如「
    鑽石切割感造型瓶身」之設計特徵及視覺印象，尚難認相關
    業者或消費者已可藉由該等「鑽石切割感造型瓶身」所示外
    觀來辨識該產品係屬於原告該漱口水商品來源而產生具識別
    力或第二意義之特徵而為其著名表徵。
　　
　　
　　
  ⑵原告所主張其漱口水瓶之「鑽石切割感造型瓶身」既非屬著
    名商品表徵，則其主張被告嘉聯公司有違反公平交易法第22
    條第1項第1款之行為，即屬無據。
　⒉被告嘉聯公司製造、販賣系爭產品之行為並無違反公平交易
    法第25條之規定
　⑴按除本法另有規定者外，事業亦不得為其他足以影響交易秩
    序之欺罔或顯失公平之行為，公平交易法第25條定有明文。
    本條係不正競爭（不公平競爭）行為之概括規定，行為是否
    構成不正競爭？可從行為人與交易相對人之交易行為，及市
    場上之效能競爭是否受到侵害加以判斷。事業如以高度抄襲
    他人知名商品之外觀或表徵，積極攀附他人知名廣告或商譽
    等方法，榨取其努力成果，或以積極欺瞞或消極隱匿重要交
    易資訊，而足以引人錯誤之方式，從事交易之行為，依整體
    交易秩序綜合考量，認已造成民事法律關係中兩造當事人間
    ，利益分配或危險負擔極度不平衡之情形時，固可認為與上
    開條文規定合致。惟倘事業之行為並無欺罔或顯失公平，或
    對市場上之效能競爭無妨害，或不足以影響交易秩序者，則
    無該法條之適用（最高法院108年度台上字第1831號判決意
    旨參照）。又所謂顯失公平之行為，係指顯然有違市場之公
    正倫理而從事競爭或營業交易行為（最高法院109年度台上
    字第1756號判決意旨參照)；所謂欺罔者，係指對於交易相
    對人，以欺瞞、誤導或隱匿重要交易資訊致引人錯誤之方式
    ，從事交易之行為。　
　⑵原告雖主張系爭產品之包裝外觀及瓶貼(如甲證1所示)，抄襲
    其漱口水瓶之「鑽石切割感造型瓶身」包裝及瓶貼(如甲證4
    所示)等語。惟系爭產品與原告漱口水瓶之「鑽石切割感造
    型瓶身」相比較，系爭產品在該聳肩部形成一矩形突出點並
    向瓶體彎曲形成4個圓滑曲面，且瓶體在彎折處以較圓滑曲
    面僅形成約有2個梯型連續相接之斜切面，而原告漱口水瓶
    之「鑽石切割感造型瓶身」則係在該聳肩部形成一矩形突出
    點並向瓶體彎折成6個平直斜切面，且瓶體於其左、右側之4
    個彎折處分別形成有5個呈梯型連續相接之上下寬度不同的
    斜切面，二者之商品外觀已有明顯差異，若使用於漱口水瓶
    等同一或類似商品，衡諸交易常情，相關事業或消費者當可
    輕易區別辨識商品來源，尚不致有混淆誤認之情事，已難認
    被告嘉聯公司有何抄襲原告商品外觀或表徵而榨取其努力成
    果之行為。再觀諸系爭產品及原告「鑽石切割感造型瓶身」
    之漱口水產品（本院卷㈢第126、150頁），可見系爭產品之
    瓶貼上有明顯標示「白人」即被告嘉聯公司之商標品牌，且
    其上之商品名稱、漱口水所激盪之水波浪花紋圖案，均與原
    告「鑽石切割感造型瓶身」之漱口水產品之瓶貼上有明顯標
    示「刷樂」及以立體「Shallop」文字形成凸起之商標品牌
    ，且其上之商品名稱、以牙齒造型形成防護圖案顯不相同；
    況系爭產品瓶貼之「白人」商標及其字體顏色係依據不同口
    味之漱口水顏色搭配不同之顏色，亦與原告全部漱口水瓶貼
    之「刷樂」商標均一概以藍底白色為設計不同（本院卷㈢第1
    52頁），縱以漱口水產品為價位不高之產品，相關業者或消
    費者在選購時固不會施以較高之注意，惟以上述差異，相關
    事業或消費者施以通常之注意，即得已可明顯區隔系爭產品
    與原告漱口水產品之不同，不致混淆，自難認被告嘉聯公司
    有何有以積極欺瞞或消極隱匿重要交易資訊，而足以引人錯
    誤之方式，從事交易之行為。則原告所主張主張被告嘉聯公
    司有違反公平交易法第25條之行為，亦屬無據。
六、綜上所述，系爭專利與系爭產品僅物品相同，惟外觀不相同
    亦不近似，系爭產品未落入系爭專利之專利權範圍，則被告
    嘉聯公司製造、銷售之系爭產品自無侵害原告專利權之情事
    ，且被告嘉聯公司亦無違反公平交易法第22條第1項第1款、
    第25條之規定。從而，原告依專利法第142條準用同法第96
    條第1、2、3項、第97條第1項第2款、第2項、公平交易法第
    22條第1項第1款、第25條、第29條、第30條、第31條、第33
    條、公司法第23條第2項等之規定，請求被告等應連帶給付
    原告100萬元及法定遲延利息，並請求排除及防止侵害，以
    及刊登本案最後事實審判決書，均為無理由，應予駁回。又
    原告之訴既經駁回，其假執行之聲請即失其依據，應併予駁
    回。
七、本件事證已臻明確，兩造其餘攻擊防禦方法及所提證據，經
    本院審酌後，核與判決結果不生影響，爰不另逐一論述，附
    此敘明。　
訴訟費用負擔之依據：智慧財產案件審理法第1條，民事訴訟法
第78條。
中　　華　　民　　國　　111 　年　　9 　　月　  6　   日
                          智慧財產第三庭
                                  法  官　林怡伸
以上正本係照原本作成。
如對本判決上訴，須於判決送達後20日之不變期間內，向本院提
出上訴狀。如委任律師提起上訴者，應一併繳納上訴審裁判費。
中　　華　　民　　國　　111 　年　　9 　　月　　16　　日
                                  書記官  鄭楚君